【裁判字號】    92,台上,3616
【裁判日期】    920703
【裁判案由】    偽造有價證券
【裁判全文】
最高法院刑事判決                              九十二年度台上字第三六一六號
    上  訴  人  甲○○
    選任辯護人  張慶宗律師
右上訴人因偽造有價證券案件，不服台灣高等法院台中分院中華民國九十年二月二十
日第二審判決（八十九年度上訴字第一八二七號，起訴案號：台灣台中地方法院檢察
署八十八年度偵字第一一七五一、一二０一八號），提起上訴，本院判決如左：
    主  文
原判決撤銷，發回台灣高等法院台中分院。
    理  由
本件原判決認定上訴人甲○○因案通緝中，為逃避警方追緝乃對外自稱謝清雄，在高
雄縣鳳山市○○○路十巷二十九號經營房屋仲介公司。竟為自己不法之所有及供行使
之用之不法意圖，並基於概括之犯意，先於民國八十六年四月五日，在其經營之仲介
公司內，偽以「謝清雄」之名義，簽發以謝清雄為發票人，發票日八十六年四月五日
，到期日八十六年四月三十日，面額新臺幣（下同）四十萬元之本票一紙，向孟張簡
麗雲借得同額之現款。又於八十七年九月二十二日及二十九日，在高雄縣大寮鄉○○
村○○路成功市場內，偽以「謝清雄」名義，簽發金額分別為五萬元、二萬五千元如
原判決附表編號二、三所示之本票二紙，並於發票人處偽簽「張簡嬿琳」之簽名，盜
蓋張簡嬿琳之印章於該本票上，復持以向康秀華詐借同額現款。再於八十七年十一月
十五日，竟意圖為自己不法之所有，將張簡蔡春玲所委託其代為調現之付款人為中華
商業銀行鳳山分行、發票人張錦堂、票號二八三０九五號、發票日八十八年一月三十
一日、面額十萬元之支票一紙侵占入己。旋即於該支票背面偽造「張簡嬿琳」及「謝
清雄」二人之背書，持之交予康秀華，用以償還其借款，而足以生損害於康秀華債權
之實現及張簡嬿琳、謝清雄之社會交易信用評價。嗣康秀華屆期提示該支票，因已掛
失止付而遭退票，始知受騙等情。因而撤銷第一審判決，改判論處上訴人連續意圖供
行使之用，而偽造有價證券罪刑，固非無見。
惟查：(一)原判決認定上訴人僅係偽造「謝清雄」之簽名，以簽發如原判決附表編號一
、二、三所列之本票三紙。但依據卷內所附之前揭本票影本三紙所載（見八十八年度
偵字第八四七六號卷第三頁，八十八年度偵字第九七六一號卷第十五頁），該本票除
有偽造之「謝清雄」簽名外，尚有「謝清雄」名下所按指印，此一指印似亦出於偽造
。原判決捨此不論認定之事實與卷內證據資料不相適合，自屬於法有違。(二)本件上訴
人辯稱張錦堂那張面額十萬元支票係張簡嬿琳交付給伊，背書亦是她同意伊為背書等
語（見第一審卷第二十八頁背面）。其主張如果屬實，能否認上訴人有侵占及行使偽
造私文書犯行，即非無疑。實情是否如此？自有傳喚張簡嬿琳到庭作證之必要。原審
雖經傳喚張簡嬿琳，卻未到庭，即未依刑事訴訟法第一百七十八條第一項之規定續行
調查，或敘明不予傳喚之理由，難認已盡調查能事。(三)依原判決認定之事實，上訴人
係侵占該面額十萬元之支票一紙，旋於該支票背面偽造「張簡嬿琳」及「謝清雄」二
人之背書，持之交予康秀華，用以償還其借款。則上訴人所犯行使偽造私文書之犯行
，為單一行為，並未連續為之。原判決理由卻謂上訴人所為應成立連續行使偽造私文
書罪（見原判決第六頁第八至十行），顯然認定之事實與理由之說明相互矛盾，亦有
未合。上訴意旨執以指摘原判決不當，非無理由，應認有發回更審之原因。
據上論結，應依刑事訴訟法第三百九十七條、第四百零一條，判決如主文。
中      華      民      國    九十二    年      七      月      三      日
                              最高法院刑事第六庭
                                  審判長法官  吳  雄  銘
                                        法官  池  啟  明
                                        法官  石  木  欽
                                        法官  郭  毓  洲
                                        法官  吳  三  龍
      右正本證明與原本無異
                                              書  記  官
中      華      民      國    九十二    年      七      月      七      日
                                                                        Ｖ


司法院資訊處製作；財團法人民間司法改革基金會備份。
